【裁判字號】    98,交訴,46
【裁判日期】    980604
【裁判案由】    過失致死
【裁判全文】
臺灣板橋地方法院刑事判決              98年度交訴字第46號
公  訴  人  臺灣板橋地方法院檢察署檢察官
被      告  乙○○
（起訴書誤載為李博卻）
選任辯護人  辛  武律師
被      告  丁○○
選任辯護人  陳志忠律師
上列被告因過失致死案件，經檢察官提起公訴（97年度偵字第
24746號），本院判決如下：
    主  文
乙○○從事業務之人，因業務上之過失致人於死，處有期徒刑拾
月。
丁○○因過失致人於死，處有期徒刑陸月，如易科罰金以新臺幣
壹仟元折算壹日。緩刑參年。
    事  實
一、乙○○為三重客運股份有限公司（下稱三重客運公司）之營
    業用大客車（下稱公車）駕駛，平日駕駛公車搭載乘客，為
    從事駕駛業務之人，於民國97年1 月29日下午5 時39分許，
    駕駛車號FP-757號公車搭載乘客王藝臻沿臺北縣新莊市○○
    路往新泰路方向行駛，行經該中正路327 號前設置之公車停
    靠站停車，欲讓乘客下車時，本應注意將所駕駛之車輛依規
    定停放於公車專用停車格內，並提醒乘客下車時注意後方來
    車，而依當時情形，天候陰，光線為幕光，道路型態為直路
    ，路面鋪設柏油，路面狀態乾燥、無缺陷、無障礙物，視距
    良好，無不能注意之情事，竟疏未注意，即開車門讓乘客王
    藝臻下車，適有丁○○騎乘車號LLK-076 號重型機車行駛於
    該公車右後方，丁○○原應注意車前狀況，隨時採取必要之
    安全措施，並應注意前方公車是否有乘客下車及禮讓其優先
    通行，亦無上開不能注意之情事，卻疏未注意，而騎車駛入
    上開公車停車後與路面邊線間之路面，欲超車繼續往前行駛
    ，因閃避不及，撞到正要下車之王藝臻，致其當場倒地，頭
    部撞擊路面，造成頭部外傷併急性硬腦膜下出血等傷害。事
    故發生後經在場之公車乘客李心蘭報警處理，王藝臻經轉送
    桃園縣龜山鄉（起訴書誤載為臺北縣林口鄉）長庚紀念醫院
    急救後，終因上開傷害引起腦幹衰竭，而於97年2 月18日中
    午12時10分死亡。
二、案經王藝臻之父親甲○○、母親丙○○訴請臺灣板橋地方法
     院檢察署檢察官相驗後偵查起訴。
    理  由
一、上揭事實，業據被告丁○○於本院審理中坦承不諱，核與被
    害人王藝臻之父親即告訴人甲○○、母親即告訴人丙○○於
    偵查中指訴之情節相符，並經證人李心蘭於警詢及偵查中證
    述明確，並有臺北縣政府警察局新莊分局道路交通事故現場
    圖、道路交通事故調查報告表（一）、（二）、現場照片12
    幀附卷可稽。又被害人王藝臻確係因本件交通事故當場倒地
    ，頭部撞擊路面，造成頭部外傷併急性硬腦膜下出血等傷害
    ，經送至長庚紀念醫院急救後，終因上開傷害引起腦幹衰竭
    ，於97年2 月18日中午12時10分死亡之事實，另有長庚紀念
    醫院97年2 月2 日、2 月18日出具之診斷證明書2 件、出院
    病歷摘要1 件在卷可憑，並經臺灣板橋地方法院檢察署檢察
    官督同法醫師相驗屬實，制有勘驗筆錄、相驗屍體證明書、
    檢驗報告書各1 件、相驗照片18幀附卷可參。再按汽車行駛
    時，駕駛人應注意車前狀況，並隨時採取必要之安全措施，
    道路交通安全規則第94條第3 項定有明文；又汽車行駛時，
    遇前方有營業車輛停車時應注意否有乘客上、下車及禮讓其
    優先通行，此均為一般人駕車時應盡之注意義務。本件依上
    開道路交通事故調查報告表所載，事故發生時，天候陰，光
    線為幕光，道路型態為直路，路面鋪設柏油，路面狀態乾燥
    、無缺陷、無障礙物，視距良好，被告丁○○當無不能注意
    之情事，竟疏未注意上開應盡之義務，因而騎機車撞上從上
    開公車下車之乘客即被害人王藝臻，造成其受傷並導致其死
    亡，被告丁○○顯有過失，且其過失行為與該被害人死亡間
    ，具有相當因果關係甚明。再者，本件交通事故原因經送請
    臺灣省臺北縣區車輛行車事故鑑定委員鑑定及臺灣省行車事
    故覆議鑑定委員會覆議結果，均同樣認為被告丁○○應可預
    見前方公車靠站時，有上下車之乘客，仍未意車前狀況致肇
    事，亦有該鑑定委員會97年11月21日北縣鑑字第0975181456
    號函、該覆議鑑定委員會98年1 月15日覆議字第0976200152
    號函各1 件附卷足稽。從而，被告丁○○部分之罪證明確，
    其過失致人於死犯行洵堪認定。
二、訊據被告乙○○固坦承於前開時、地駕駛車號FP-757號公車
    ，搭載被害人王藝臻，於停靠公車站牌欲讓其下車時，未將
    車輛完全停放在公車專用停車格內，亦未提醒乘客下車時注
    意後方來車，致被害人王藝臻下車時，遭騎乘機車之被告丁○○撞擊，因而倒地，頭部撞擊路面致受有前開傷害，經送
    醫急救後，終因腦幹衰竭死亡等事實，惟矢口否認有何業務
    過失致人於死之犯行，並辯稱：現場設置的公車站牌比較複
    雜，路口交通流量很大，而站牌往路面傾倒，伊所駕駛之公
    車無法緊靠，且公車專用停車格寬只180 公分，而公車車身
    寬264 公分，伊已經盡力緊靠站牌將車停進停車格內100 公
    分讓乘客下車，當時也照規定打方向燈慢慢靠站，從後視鏡
    觀看亦無機車靠近，不知被告丁○○騎機車從公車右邊超車
    ，且查本件係被告丁○○騎機車未注意車前狀況及隨時採取
    必要之安全措施而肇事，並造成被害人王藝臻死亡之結果，
    此純係其個人獨立原因所造成，與伊無涉，伊未將公車完全
    停入公車停車格之行為，充其量只是一般之違規，與該被害
    人王藝臻之死亡間並無相當因果關係云云。經查：
（一）本件案發當時現場目擊證人李心蘭於警詢時證稱：當時被
      告乙○○駕駛之公車停車時，整輛公車都停放在公車專用
      停車格外等語（見97年度相字第294 號相驗卷宗第78頁）
      ，其於偵查中則證稱：公車沒有完全停在公車停車格內，
      其右前輪壓在停車格的線上，車體是斜停的等語（見97年
      度偵字第24746 號偵查卷第10頁），綜合其意，應係指被
      告乙○○所駕駛之公車右前輪壓在停車格外側線上，整個
      車身都在停車格外，足見被告乙○○係將公車停在公車格
      極外側；另被告乙○○於偵查中自承當時將公車停放在公
      車停車格內約40公分左右等語（見同上相驗卷宗第38頁反
      面），而其於本院準備程序中則改稱公車已停到停車格內
      100 公分以內等語（見本院98年4 月14日準備程序筆錄第
      4 頁），其不僅前後供述不一，且其果真將公車停到停車
      格100 公分以內，則公車距離路邊緣不到80公分，衡情被
      告丁○○亦不至於可快速從右側穿越超車；另依上開現場
      照片所示，案發地點之公車停車靠站之站牌並未有明顯傾
      斜而超越路面之狀況，自不致於造成被告乙○○無法將所
      駕駛之公車停入停車格內並緊靠路邊之情形，是被告李博
      卻所辯伊已經盡力將車緊靠站牌且已停進停車格內100 公
      分乙節，非屬實情。
（二）按在設有公車專用停車格之公車靠站停車時，本應將車輛
      完全停入停車格內，開啟車門後，並應提醒乘客下車時注
      意後方來車，始能讓乘客安全下車，而縱有其他障礙物致
      無法將公車停入停車格內，亦應將車停放在安全情況下，
      如在停車格前後緊靠路邊停車，再開啟車門及提醒後讓乘
      客下車，此為一般公車駕駛應注意之義務，不待闡釋即為
      至明之理。被告乙○○身為公車駕駛，自不能推諉不知，
      且本件事故發生時，天候陰，光線為幕光，道路型態為直
      路，路面鋪設柏油，路面狀態乾燥、無缺陷、無障礙物，
      視距良好，已如前述，自無不能注意之情事，竟未注意上
      開應盡之義務而發生本件事故，致被害人王藝臻死亡，被
      告乙○○顯有有過失。
（三）再被害人王藝臻雖係遭被告丁○○因過失騎機車撞擊致死
      ，被告乙○○所駕駛之公車並未直接撞擊該被害人，然其
      未將所駕駛之公車完全停放於公車停車格內讓乘客上下車
      ，以致公車右側有相當路幅可供被告丁○○騎機車通行，
      進而造成本件事故發生；反之，若其依規定將公車完全停
      放於公車停車格內，則其右側無路幅供被告丁○○騎機車
      通行，當然也不會造成本件事故發生，關於此點，經上開
      覆議鑑定委員會鑑定結果，亦同此認定，此有該委會員98
      年1 月15日覆議字第0976200152號函1 件在卷足稽，足見
      被告乙○○前開過失行為與被害人王藝臻之死亡結果間，
      亦具有相當因果關係甚明。
    綜上所述，足認被告乙○○所辯上情，要屬事後避重就輕，
    推諉卸責之詞，不足採信。從而，被告乙○○部分之罪證同
    屬明確，其業務過失致人於死犯行亦堪以認定。
三、查被告乙○○為三重客運公司之公車駕駛，平日駕駛公車搭
    載乘客，為從事駕駛業務之人，而被告丁○○為一般之機車
    駕駛，二人均因過失以致被害人王藝臻死亡，核其二人所為
    ，依序係犯刑法第276 條第2 項之業務過失致人於死罪、同
    條第1 項之過失致人於死罪。爰審酌被告等人之品行、智識
    程度、過失程度、所為造成人命死亡之不可彌補之損害，而
    被告李昆璉犯罪後坦承犯行，且已與被害人王藝臻之父親甲○○、母親丙○○達成和解，賠償損害（此據其二人於本院
    審理時供述屬實），足見具有悔意，態度良好；至被告乙○○身為公車駕駛，未善盡保護乘客安全之責，造成人命死亡
    ，洵不足取，且犯罪後猶否認犯行，更未與被害人家屬達成
    和解，賠償損害，顯未具悔意等一切情狀，各量處如主文所
    示之刑，以資懲儆，並就被告丁○○部分諭知易科罰金之折
    算標準。末查：被告丁○○前未曾因故意犯罪而受有期徒刑
    以上刑之宣告，此有臺灣高等法院被告前案紀錄表1 件在卷
    可參，其因一時疏慮，致犯本罪，犯罪後復坦承犯行，並與
    告訴人等達成和解，賠償損害，具有悔意，其經此偵審教訓
    後，信已足收警惕之效，當無再犯之虞，是本院認對其所宣
    告之刑，以暫不執行為適當，爰依刑法第74條第1 項第1款
    規定，併宣告緩刑3 年，以啟自新。
據上論斷，應依刑事訴訟法第299條第1項前段，刑法第276條第
1項、第2項、第41條第1項前段，第74條第1項第1款，刑法施行
法第1條之1第1項、第2項前段，判決如主文。
本案經檢察官賴建如到庭執行職務。
中    華    民    國    98    年    6     月    4     日
                  刑事第二庭審判長法  官  王屏夏
                                  法  官  吳幸娥
                                  法  官  趙義德
以上正本證明與原本無異
如不服本判決應於送達後10日內向本院提出上訴狀
                                  書記官  謝嘉玲
中    華    民    國    98    年    6     月    10    日
附錄本判決論罪科刑法條全文：
刑法第276條：
因過失致人於死者，處二年以下有期徒刑、拘役或二千元以下罰
金。
從事業務之人，因業務上之過失犯前項之罪者，處五年以下有期
徒刑或拘役、得併科三千元以下罰金。

司法院資訊處製作；財團法人民間司法改革基金會備份。
